臺灣臺北地方法院民事簡易判決
110年度北簡字第10248號
原      告  台新國際商業銀行股份有限公司

法定代理人  尚瑞強
訴訟代理人  胡大健
            陳盈盈
            劉佩聰
            梁文昀
            盧澤松
            劉承穎
            鍾德暉
被      告  陳怡勝律師（即陳田紘之遺產管理人）
上列當事人間請求返還借款事件，本院於民國111年7月19日言詞
辯論終結，判決如下：
    主    文
被告應於管理被繼承人陳田紘之賸餘遺產範圍內給付原告新臺幣
參拾陸萬陸仟伍佰玖拾參元，及其中新臺幣壹拾貳萬參仟貳佰壹
拾參元自民國一百一十年三月二十九日起至清償日止，按年息百
分之十四點九計算之利息。
訴訟費用新臺幣參仟玖佰柒拾元由被告於管理被繼承人陳田紘之
賸餘遺產範圍內負擔。
本判決得假執行。但被告如以新臺幣參拾陸萬陸仟伍佰玖拾參元
預供擔保後，得免為假執行。
    事實及理由
壹、程序方面：
一、被繼承人陳田紘於民國98年9月20日死亡，經本院以101年度
    財管字第22號民事裁定選任被告為陳田紘之遺產管理人，有
    該裁定在卷可考，故原告向被告提起本件訴訟，於法並無不
    合。
二、原告原起訴請求被告於管理被繼承人陳田紘之遺產範圍內給
    付原告新臺幣（下同）366,593元，及其中123,213元自110
    年3月29日起至清償日止，按年息14.9％計算之利息，嗣於訴
    訟進行中，變更為請求被告於管理被繼承人陳田紘之賸餘遺
    產範圍內給付原告上開金額（見本院卷第185頁），為民事
    訴訟法第255條第1項第3款所許，合先敘明。
貳、實體方面：
一、原告主張：被繼承人陳田紘於93年12月9日向原告申請專案
    貸款20萬元，原告依約定扣除信用貸款保險費6,200元及開
    辦手續費5,000元後，已於93年12月17日將188,800元撥款至
    陳田紘指定之彰化銀行臺中分行帳戶（帳號：000000000000
    00），陳田紘雖曾於95年10月24日針對上開借款向原告協議
    分期償還，但陳田紘自96年6月26日起即未依約還款，至110
    年3月28日止，尚積欠借款本金123,213元、利息243,380元
    ，共計366,593元，及如主文第1項所示之利息未付。嗣陳田
    紘於98年9月20日死亡，經本院以101年度財管字第22號民事
    裁定選任被告為陳田紘之遺產管理人，原告雖未於公示催告
    期間內報明債權，但依法仍可向被告請求在被告管理陳田紘
    之賸餘遺產範圍內清償陳田紘之債務，為此依消費借貸及遺
    產管理之法律關係提起本件訴訟等語。並聲明：如主文第1
    項所示。
二、被告辯稱：本院102年度家催字第175號民事裁定准對陳田紘
    之債權人及受遺贈人為公示催告，債權人應自公示催告最後
    登載新聞紙之日起1年6個月內報明債權，否則僅得就賸餘遺
    產行使其權利，上開裁定已於102年7月16日登載於台灣新生
    報第14版，故於104年1月15日公示催告期間屆滿，而原告遲
    至110年5月5日始聲請支付命令，已逾公示催告期間，僅得
    就陳田紘之賸餘遺產行使權利。原告扣除之信用貸款保險費
    6,200元，原告如果沒有拿去投保，被告就沒有收到該6,200
    元的貸款，如果有投保，被告也無法知道原告可以獲得理賠
    的金額是多少元等語。並聲明：原告之訴駁回。
三、經查，原告主張之上開事實，業據其提出易貸金卡易貸專案
    貸款申請書、約定書、易貸金貸款應行注意事項、客戶帳戶
    查詢表、本院101年度財管字第22號民事裁定、債務人帳卡
    、帳務資訊查詢畫面、易貸金本金利息簡易計算表、陳田紘
    身分證影本、彰化銀行活期儲蓄存款陳田紘存摺影本、徵信
    報告、徵信查詢資料、協議書、延期繳款申請書等件為證（
    見本院卷第49至53頁、第89至117 頁、第137至153頁、第17
    3至175頁），堪信為真實。至於被告就信用貸款保險費部分
    是否有投保乙節，雖有爭執，然原告稱：本件有投保信用保
    險，但因年代久遠，已無法查得係何種性質之信用保險，另
    查無理賠之資料等語，因本件貸款之日期係於93年12月間，
    迄今已逾17年，況被繼承人陳田紘生前就此部分長期並未爭
    執，則原告無法提出17年前之信用保險投保資料尚屬合理，
    且被告並無主張或舉證證明是否曾接獲因原告受保險理賠而
    債權轉讓保險公司之通知，堪信原告主張有依專案貸款約定
    書第1條第5項之約定投保而支出信用貸款保險費6,200元，
    且無受保險理賠等語，為可採信。
四、按被繼承人之債權人或受遺贈人，不於第1179條第1項第3款
    所定期間內為報明或聲明者，僅得就賸餘遺產，行使其權利
    ，民法第1182條定有明文。本件被告辯稱：本院102年度家
    催字第175號民事裁定准對陳田紘之債權人及受遺贈人為公
    示催告，債權人應自公示催告最後登載新聞紙之日起1年6個
    月內報明債權，上開裁定已於102年7月16日登載於台灣新生
    報第14版，於104年1月15日公示催告期間屆滿，而原告遲至
    110年5月5日始聲請支付命令，已逾公示催告期間，僅得就
    陳田紘之賸餘遺產行使權利等語，洵屬可取，而原告嗣已減
    縮為請求被告於管理被繼承人陳田紘之賸餘遺產範圍內返還
    借款，則原告減縮聲明後所請求之範圍，與上開規定相符，
    應予准許。
五、從而，原告依消費借貸及遺產管理之法律關係，請求被告於
    管理被繼承人陳田紘之賸餘遺產範圍內給付原告如主文第1
    項所示之金額，為有理由，應予准許。
六、本件係就民事訴訟法第427條第1項訴訟適用簡易程序所為被
    告敗訴之判決，依同法第389條第1項第3款規定，應依職權
    宣告假執行。本院並依同法第392條第2項規定，依職權宣告
    被告於預供擔保後，得免為假執行。
七、本件訴訟費用額，依後附計算書確定如主文第2項所示金額
    。
中　　華　　民　　國　　111 　年　　 8　　月　　 2　　日
              臺灣臺北地方法院臺北簡易庭
                                  法  官  羅富美
計算書：
項        目             金  額（新臺幣）    備    註
第一審裁判費             3,970元
合        計             3,970元
以上判決正本係照原本作成。
如對本判決上訴，須於判決送達後20日內向本庭（臺北市○○○路0
段000巷0號）提出上訴狀 (須按他造當事人之人數附繕本）。
中　　華　　民　　國　　111 　年　　 8　　月　　 2　　日
                                  書記官  陳鳳瀴